Inventaris van het archief van de Inspectie Zuid-Holland van de Stichting tot het Beheren van Landbouwgronden van het Ministerie van Landbouw, Natuur en Voedselkwaliteit, (1943) 1946-1958 (1959)
Nationaal Archief, Den Haag
Inspectie Zuid-Holland van de Stichting tot het Beheren van Landbouwgronden
Insp. Zuid-Holland van de St. Beheren Landbouwgronden
1943-1959
merendeel 1946-1958
37241
0,3 meter; 17 inventarisnummers.
Normale geschreven en getypte documenten, geen bijzondere handschriften. Het archief bestaat uit dossiers. Hierin kunnen zich kaarten bevinden.
Nationaal Archief, Den Haag
Inspectie Zuid-Holland van de Stichting tot het Beheren van Landbouwgronden, 1946-1958
Het archief bevat: 1. de archiefbescheiden gevormd door de Inspectie Zuid-Holland van de Stichting tot het Beheren van Landbouwgronden in de periode 1946-1956. Incidenteel kunnen er stukken voorkomen uit de periode voor 1946 en na 1958.
Archiefvorming
Geschiedenis van de archiefvormer
Op 20 oktober 1941 werd bij notariële akte opgericht de Stichting Landelijke Bezettingsschade (SLB) gevestigd te 's-Gravenhage, ten kantore van het Bureau Ontruiming van het Rijksbureau Voedselvoorziening in Oorlogstijd. De stichting stelde zich ten doel het regelen of behulpzaam zijn bij de regeling en de afwikkeling van landelijke bezettingsschade, volgens aanwijzing van het departement van Financiën. De stichting kon zich bovendien in bepaalde gevallen belasten met het afwikkelen van bezettingsschade aan niet-landelijke onroerende goederen.
Bij besluit van de secretaris-generaal van het departement van Financiën van 30 juni 1943 was de stichting aangewezen als een van de lichamen bedoeld in art. 5 van het Besluit op de Bezettingsschaden, die bevoegd waren bezettingsschaden af te wikkelen door vordering in eigendom op grond van het Algemeen Vorderingsbesluit 1940. Als gevolg van het te verwachten Besluit op de Materiële Oorlogsschaden 1945, zou bovengenoemd besluit van de secretaris-generaal vervallen worden verklaard. Bovendien zou hierbij het Besluit op de Bezettingsschaden vervallen, waardoor de SLB haar reden van bestaan verloor. Daarnaast maakte de wijze van inrichting van het bestuur voortbestaan in de toenmalige vorm ongewenst.
Rechtstreekse verkrijging in eigendom van onroerende goederen en het beheer daarvan door de staat, vertegenwoordigd door de Rijksdienst Landbouwherstel, moest om praktische redenen voorkomen worden.
Zodoende werd bij beschikking van de minister van Financiën van 17 mei 1946 (nr. 208) de SLB opgeheven.
Bij akte van 28 maart 1946 werd de "Stichting tot het Beheeren van Landbouwgronden" in het leven geroepen (SBL), gevestigd ten kantore van de Rijksdienst voor Landbouwherstel, met als doelstelling het tijdelijk beheren, herstellen en verbeteren van landbouwgronden en de daarbij behorende opstallen, voor zover en gedurende de tijd, dat deze als gevolg van oorlogsomstandigheden of ten behoeve van het herstel of de verbetering aan hun normale bestemming zijn of worden onttrokken en om te voorkomen dat de gronden een bestemming zouden krijgen in strijd met het algemeen belang.
Ter bereiking van haar doel kreeg de Stichting de volgende bevoegdheden:
het in eigendom verkrijgen van onroerende goederen voor zover het landelijke eigendom betrof
de verkregen goederen te vervreemden en te bezwaren en zolang zij niet vervreemd waren, die goederen te beheren
schulden aan te gaan en over te nemen
voorschoten te geven op de bijdragen in herstelkosten
alle handelingen te verrichten, die nodig zijn voor het bereiken van het doel van de Stichting
De geldmiddelen die nodig waren ter bereiking van het doel verschafte de Stichting zich:
door het verkrijgen van rentedragende en renteloze voorschotten uit ’s Rijks schatkist
door de opbrengsten van de door haar in eigendom verkregen goederen
uit het batig saldo van de in administratie genomen goederen
door subsidies en dotaties
De Inspectie Zuid-Holland van de Stichting tot het beheren van de Landbouwgronden hield zich onder anderen bezig met het vorderen en beheren van grond en goederen op en rond de vliegvelden Valkenburg en Ypenburg.
In 1958 werd de naam van de stichting veranderd in Stichting Beheer Landbouwgronden (SBL), gevestigd te Utrecht, ten kantore van de Cultuurtechnische Dienst.
Geschiedenis van het archiefbeheer
Geen tekst
De verwerving van het archief
Het archief is in 2016 door Ministerie van Landbouw, Natuur en Voedselkwaliteit overgebracht naar het Nationaal Archief, krachtens artikel 12 van de Archiefwet 1995
Inhoud en structuur van het archief
[waarde uit ABS/Archeion]; 3.11
Inhoud
Geen tekst
Selectie en vernietiging
Selectielijst voor de neerslag van de handelingen van de Minister van Landbouw, Natuur en Voedselkwaliteit en de onder hem ressorterende actoren op het beleidsterrein Rijksbegroting over de periode 1945–2000. Deze lijst is gepubliceerd in de Staatscourant van 30 juli 1998, nr. 142. Rekening houdende met de actualisatie in de Staatscourant van 31 maart 2005, nr. 62 / p. 34.
Selectielijst voor de neerslag van de handelingen van de Minister van Landbouw, Natuur en Voedselkwaliteit en de onder hem ressorterende actoren op het beleidsterrein Natuur- en Landschapsbeheer en Relatienotabeheer over de periode 1945–1998. Deze lijst is vastgesteld in de Staatscourant van 27 september 2000, nr. 92/p. 8.
Selectielijst voor de neerslag van de handelingen van de Minister van Landbouw, Natuur en Voedselkwaliteit en de onder hem ressorterende actoren op het beleidsterrein Voorlichting van de Rijksoverheid over de periode 1931-1990. Deze lijst is vastgesteld in de Staatscourant van 14 juni 2007, nr. 112 / p. 10.
Selectielijst voor de neerslag van de handelingen van de Minister van Landbouw, Natuur en Voedselkwaliteit en de onder hem ressorterende actoren op het beleidsterrein Landinrichting over de periode 1945–1993. Deze lijst is vastgesteld in de Staatscourant van 10 januari 2006, nr. 7 / p. 11.
Selectielijst voor de neerslag van de handelingen van de Minister van Landbouw, Natuur en Voedselkwaliteit en de onder hem ressorterende actoren op het beleidsterrein Organisatie van de Rijksoverheid over de periode 1945–1999. Deze lijst is gepubliceerd in de Staatscourant van 16 december 2005, nr. 245 / p. 25. Rekening houdend met de actualisatie in de Staatscourant van 14 juni 2007, nr. 112 / p. 10.
Basisselectiedocument voor de Minister van Landbouw, Natuur en Voedselkwaliteit en de onder hem ressorterende actoren op het deelbeleidsterrein van personeelszaken, t.w. het personeelsdossier. Deze lijst is gepubliceerd in de Staatscourant van 20 november 2007, nr. 225 / p. 15, rekening houdend met de gepubliceerde rectificatie in de Staatscourant van 18 december 2007, nr. 245 / p. 26.
Aanvullingen
Het archief van de Inspectie Zuid-Holland van de Stichting tot het Beheren van Landbouwgronden kan als afgesloten worden beschouwd, daar de Inspectie Zuid-Holland van de Stichting tot het Beheren van de Landbouwgronden wordt gewijzigd in Stichting Beheer Landbouwgronden. Het is nog wel mogelijk dat een enkel verspreid geraakt dossier te zijner tijd te voorschijn komt en aan dit archief wordt toegevoegd.
Ordening van het archief
Het archief is geordend naar de oorspronkelijke archiefcode van het ministerie van Landbouw, Visserij en Voedselvoorziening. De benaming van de rubrieken is zoveel mogelijk overgenomen uit de oorspronkelijke code. Alleen daar waar de benaming van de rubriek niet (voldoende) overeenkomt met de inhoud van de stukken die zich daarin bevinden is een andere benaming gekozen. Deze nieuwe benaming komt overeen met de benaming volgens het Registratuurplan van het ministerie van Landbouw, Visserij en Voedselvoorziening (Den Haag 1955). Een voorbeeld hiervan is rubriek 07.77, dat door de archiefvormer aangeduid wordt als Vergaderingen, maar waarin zich ook voorlichtingsprogramma’s en maand- en jaarverslagen bevinden. De benaming volgens het registratuurplan, Notulen van vergaderingen, algemene rapporten en statistieken, dekt de inhoud van de stukken veel beter en is dan ook overgenomen.
Aanwijzingen voor de gebruiker
Openbaarheidsbeperkingen
Volledig openbaar
Het archief is eigendom van de Staat der Nederlanden
Materiële beperkingen
Het archief kent geen beperkingen voor het raadplegen van de stukken als gevolg van de materiële staat.
Andere toegang
Voor dit archief is geen andere toegang beschikbaar.
Aanvraaginstructie
Openbare archiefstukken kunnen online worden aangevraagd en gereserveerd. U kunt dit ook via de terminals in de studiezaal van het Nationaal Archief doen. Om te kunnen reserveren dient u de volgende stappen te volgen:
U maakt een profiel aan op www.gahetna.nl, en logt vervolgens in
Via de archiefinventaris (alleen de beschrijvingen met rode nummers) selecteert u het gewenste archiefstuk door op de knop 'Reserveren' te klikken
In het volgende scherm geeft u aan op welke dag u het archiefstuk wilt inzien
Indien u zich bevindt in de studiezaal en een tafelnummer heeft ontvangen kunt u dit nummer vermelden. Als u geen tafelnummer heeft kunt u tafelnummer 777 laten staan
Vervolgens bevestigt u uw reservering door deze te versturen.
Verwant materiaal
Bewaarplaats van originelen
Niet van toepassing.
Beschikbaarheid van kopieën
Uit dit archief zijn geen kopieën op een alternatieve drager als microfilm, microfiche of in digitale vorm beschikbaar.
Afgescheiden archiefmateriaal
Niet van toepassing.
Verwante archieven
Inventaris van het archief van het Ministerie van Landbouw en Visserij: Stichting Landelijke Bezettingsschade, (1938) 1941-1945 en Stichting Beheer Landbouwgronden, 1946-1982 (1988)
Publicaties
Vergoeding van materiële oorlogs- en waternoodschaden; een institutioneel onderzoek op het beleidsterrein financieel-economisch beleid, onderdeel vergoeding van geleden materiële oorlogsschaden als gevolg van de Tweede Wereldoorlog en geleden materiële schaden als gevolg van de Watersnoodramp 1953, 1940- ca. 1980 (Den Haag 2001) PIVOT-rapport 127.
Met rede gekaveld; een institutioneel onderzoek naar taken en handelingen van actoren op het terrein van de landinrichting, 1945-1993 (Den Haag 2000) PIVOT-rapport 59.
Bijlagen
Geen bijlagen
Beschrijving van de series en archiefbestanddelen
- Stichting tot het Beheren van Landbouwgronden, 1
  - Organisatie, 1.07
    - Stukken betreffende de wet op de vervreemding van landbouwgronden, 1954; 1; 1 omslag
    - Jaarverslag over het jaar 1955, 1956; 2; 1 deel
    - Stukken betreffende wijziging van de stichtingsakte van SBL, 1958; 3; 1 omslag
  - Bodemproductie, 1.1.823
    - Stukken betreffende het vliegveld Valkenburg, 4-10; 1 pak en 6 omslagen
      - De vordering in eigendom van gronden rond het vliegveld 1947-1950, 4
      - Het vaststellen van de militaire grenzen van het vliegveld 1947-1957, 5
      - De bebouwing in de omgeving van het vliegveld 1949-1952, 6
      - Verslagen van besprekingen met het Bureau Aanleg, Beheer en Onderhoud van Vliegvelden (BABOV) 1950-1953, 7
      - De bouw en verbouwing van de boerderij Zonneveld op het vliegveld 1950-1958, 8; pak
      - Plan van toedeling van het vliegveld Valkenburg 1951-1955, 9
      - De verkoop van het vliegveldterrein Valkenburg aan de Staat 1955-1959, 10
    - Stukken betreffende het Vliegveld Ypenburg, 11-17; 1 deel, 3 pakken en 3 omslagen
      - Rapport over de situatie van het vliegveld Ypenburg van voor 1 mei 1940 en op 1 juli 1943, uitgevoerd door de Nederlandse Heidemaatschappij te Arnhem 1943, 11; deel
      - Rapportage voor het opmaken van een definitief verkavelingsplan en plan van toedeling van door de Duitse weermacht gevorderde gronden rond het vliegveld Ypenburg 1946-1947, 12
      - Het verbeteren van watergangen, aanleg van wegen en het maken van enige kunstwerken in de Tedingerbroekpolder ten behoeve van het vliegveld 1948-1954, 13; pak
      - Correspondentie en vergaderstukken van de Vliegveldcommissie Ypenburg 1949-1955, 14; pak
      - Rapport over de voorzieningen die getroffen moeten worden, als gevolg van eventuele uitbreiding van het vliegveld Ypenburg, ten behoeve van de waterstaatkundige toestand en ontsluiting rondom het vliegveld liggend gebied, vooral met het oog op de hiervoor noodzakelijk geachte vorderingen 1952, 15
      - Het laten verrichten van bodemonderzoek door het het Proefstation voor de Groenten- en Fruitteelt onder Glas te Naaldwijk voor het bepalen van de geschiktheid van de grond rond het vliegveld voor de tuinbouw 1954-1956, 16
      - Minuten van uitgaande brieven 1954-1959, 17; pak